臺灣高等法院刑事裁定
111年度抗字第998號
抗  告  人  臺灣宜蘭地方檢察署檢察官
受  刑  人  廖珮喬



上列抗告人因聲請撤銷緩刑案件，不服臺灣宜蘭地方法院中華民
國111年5月23日裁定（111年度撤緩字第18號），提起抗告，本
院裁定如下：
    主  文
原裁定撤銷，發回臺灣宜蘭地方法院。
    理  由
、原裁定意旨略以：
    受刑人廖珮喬（下稱受刑人）前因侵占案件，經原審法院於
    民國109年11月10日以109年度易字第327號判決判處有期徒
    刑6月，緩刑2年，緩刑期間付保護管束，並應向檢察官指定
    之政府機關、政府機構、行政法人、社區或其他符合公益目
    的之機構或團體，提供120小時之義務勞務，及接受法治教
    育課程2場次，並於109年12月14日確定等情，有該判決及本
    院被告前案紀錄表附卷足稽。又受刑人經執行檢察官指定上
    開義務勞務履行期間為110年5月17日至110年7月16日，嗣因
    疫情，履行期間延長至110年10月5日，而迄今為止，受刑人
    僅履行法治教育課程2場次等節，有本院被告前案紀錄表、
    臺灣宜蘭地方檢察署執行附條件緩刑案件通知書、告誡函、
    觀護輔導紀要、送達證書、臺灣宜蘭地方檢察署義務勞務機
    構執行情形訪查表等在卷可佐，並經原審依職權調閱本案執
    行卷宗核閱無訛。受刑人固未於執行檢察官指定期間內完成
    120小時之義務勞務，然查，前開判決係諭知受刑人於緩刑
    期間內（即109年12月14日起至111年12月13日止）履行120
    小時之義務勞務即可，執行檢察官指定其履行期間為110年5
    月17日至110年7月16日，嗣因疫情，履行期間延長至110年1
    0月5日，與該判決之諭知差距逾1年，是以執行檢察官所定
    履行期間與該案判決諭知內容不同，可認受刑人於緩刑期間
    內，尚有履行義務勞務120小時之可能。是以執行檢察官所
    定履行期間與該案判決諭知內容既有未合，顯然受刑人於緩
    刑期間內尚有履行前開緩刑條件之可能。是本案自難遽認受
    刑人有聲請意旨所述未遵守緩刑附條件之相關規定，而已合
    於刑法第75條之1第1項第4款所定之原因。聲請意旨固又稱
    受刑人於緩刑期間再犯妨害自由罪，現由原審法院以111年
    度簡字第56號案件審理中，另因違反毒品危害防制條例案件
    ，現由臺灣宜蘭地方檢察署以111年度毒偵字第66號案件偵
    查中，然該些案件均尚未經判決等情，有本院被告前案紀錄
    表在卷可查，難認受刑人有刑法第75條之1第1項第2款之情
    形。此外，聲請人即抗告人臺灣宜蘭地方檢察署檢察官（下
    稱抗告人）復未敘明有何其他具體事證，可認受刑人原宣告
    之緩刑難收其預期效果，而有執行刑罰之必要，因而駁回抗
    告人之聲請等語。
、抗告意旨略以：
  ㈠原審法院109年易字第327號刑事判決主文所載，其中2年係緩
    刑期間，其後既未接敘「並應於緩刑期間」或「並應於……内
    」等字句套在義務勞務及法治教育前面，核其文義顯然未就
    緩刑所附負擔諭知履行期間。倘如原審裁定理由將本件主文
    所載2年緩刑期間解為兼屬義務勞務及法治教育之履行期間
    ，則受刑人究竟提供若干勞務、參加多少課程，勢需等到履
    行期間（2年）屆滿時始能結算；試想此際緩刑業已期滿仍
    未經撤銷，即生「其刑之宣告失其效力」之法效果，縱使受
    刑人全未履行緩刑所附負擔，亦無法適用刑法第75條之1第1
    項規定撤銷其緩刑（最高法院83年台非字第181號判決意旨
    參照），如此架空法律規定之解釋，顯屬荒謬，自非可採，
    即難謂本案於延長之履行期限（110年10月5日）屆至後仍有
    1年期限可供以受刑人履行。
  ㈡本件判決就緩刑所附負擔既未諭知履行期間，執行檢察官為
    執行該判決自得就緩刑所附勞務時數及課程場次，酌定適當
    之履行期間；而被告受6個月以下有期徒刑或拘役之宣告，
    依刑法第41條第2項、第4項規得以易服之社會勞動，其勞動
    屬性及履行方式核與緩刑所附義務勞務相近，則酌定社會勞
    動履行期間之相關規定，自供為酌定義務勞務履行期間之參
    考。茲因刑法第41條第2項、第9項分別規定社會勞動以6小
    時折算1日，數罪併罰應執行之刑未逾6月者，履行期間不得
    逾1年；依此推算每一個月之有期徒刑，其易服社會勞動之
    履行期間最高不得超過2月，亦即每2個月要做完30日（折算
    180小時）社會勞動；而抗告人就受刑人應服120小時義務勞
    務酌定之履行期間同為2月（期間因應疫情而自110年5月17
    日至同年7月26日暫停勞動2月9日，故順延履行期限至110年
    10月5日），顯較前述社會勞動之法定履行期限優渥，應屬
    合理可行。
  ㈢抗告人就判決諭令之120小時義務勞務所酌定之2個月履行期
    間，既屬合理，受刑人即應按期履行；惟受刑人於110年2月
    22日至臺灣宜蘭地方檢察署報到，並接獲該署通知後，僅參
    加2場次法治教育課程，就義務勞務部分則全未履行，其間
    經該署觀護人於110年7月23日通知自同年27日起恢復執行勞
    務，繼於同年8月11日、同年10月1日以電話連繫提醒，另於
    同年8月23日發函督促，迄至期限屆滿均未至指定機關執行
    勞務，其於111年5月31日接受詢問時亦未表明有何不能履行
    之困難或障礙等情，有執行筆錄、執行緩刑附條件通知書、
    送達證書、觀護輔導紀要、義務勞務機構執行情形查訪表、
    督促函、執行手冊、義務勞務工作日誌可稽。由此可知受刑
    人就履行期限合理之本件義務勞務，並無不能提供之困難或
    障礙存在，即顯有履行負擔之可能，竟屢經連繫、提醒、督
    促仍置之不理，終至期限屆滿仍未履行任何勞務，足證受刑
    人之法治觀念薄弱，根本無意履行義務勞務，核其違反情節
    顯屬重大，自不宜給予緩刑之寬典。
  ㈣受刑人於緩刑期間再犯妨害自由罪，雖尚未經法院判決確定
    ，而暫時無法適用刑法第75條之1第1項第2款規定；惟受保
    護管束人在保護管束期間内，應遵守保持善良品行，不得與
    素行不良之人往還，並應服從檢察官及執行保護管束者之命
    令，保安處分執行法第74條之2第1、2項定有明文；而受刑
    人於臺灣宜蘭地方檢察署110年偵字第2806號妨害自由案之
    警詢及偵訊時，既坦承其有因同案被告林彥萌之聯繫而於10
    9年10月22日誆騙告訴人張少威出門，並於同日晚間夥同同
    案被告鄭智仁、廖珮珊一同將告訴人從車輛拉下再押上同案
    被告林彥萌駕駛之車輛等事實，而經臺灣宜蘭地方檢察署檢
    察官提起公訴，現由原審法院以111年度簡字第56號審理中
    等事實，有起訴書足參，可見受刑人於緩刑期間並未保持善
    良品行，亦未遵守保護管束命令，即無從預期其將會恪遵相
    關法令規定，足認原宣告之緩刑顯難收其預期效果，而有執
    行刑罰之必要，即應依刑法第75條之1項規定撤銷其緩刑宣
    告。原審駁回本件聲請，其認事用法似有違誤，為此爰依法
    提起抗告，請將原裁定撤銷，更為適法之裁定等語。
、按受緩刑之宣告而有下列情形之一，足認原宣告之緩刑難收
    其預期效果，而有執行刑罰之必要者，得撤銷其宣告：、
    違反第74條第2項第1款至第8款所定負擔情節重大者，刑法
    第75條之1第1項第4款定有明文。而該條項第4款所稱「情節
    重大」，乃指受判決人顯有履行負擔之可能，而隱匿或處分
    其財產、故意不履行、無正當事由拒絕履行或顯有逃匿之虞
    等情事而言，此參諸該條立法理由即明。次按受保護管束人
    在保護管束期間內，應遵守左列事項：、保持善良品行，
    不得與素行不良之人往還。、服從檢察官及執行保護管束
    者之命令。、不得對被害人、告訴人或告發人尋釁。、對
    於身體健康、生活情況及工作環境等，每月至少向執行保護
    管束者報告一次。、非經執行保護管束者許可，不得離開
    受保護管束地；離開在10日以上時，應經檢察官核准，保安
    處分執行法第74條之2定有明文；而違反前開第74條之2各款
    情形之一，情節重大者，檢察官得聲請撤銷保護管束或緩刑
    之宣告，保安處分執行法第74條之3第1項亦有明定。
、經查：
  ㈠受刑人前因侵占案件，經原審法院於109年11月10日以109年
    度易字第327號判決處有期徒刑6月，緩刑2年，並應向檢察
    官指定之政府機關、政府機構、行政法人、社區或其他符合
    公益目的之機構或團體，提供120小時之義務勞務，及接受
    法治教育課程2場次，緩刑期間付保護管束，嗣於109年12月
    14日確定，緩刑期間自109年12月14日起至111年12月13日止
    等情，有前揭判決書、本院被告前案紀錄表等附卷可稽，應
    堪認定。
  ㈡次查，受刑人於執行保護管束期間內，分別於110年3月11日
    、110年4月8日、110年8月26日、110年10月7日、110年12月
    9日、111年1月17日、111年3月21日逾期未至臺灣宜蘭地方
    檢察署報到，違反保護管束期間應遵守事項，且其中臺灣宜
    蘭地方檢察署經以告誡函通知受刑人應於110年4月8日上午1
    0時（110年3月11日逾期未報到）、110年10月28日下午2時
    （110年10月7日逾期未報到）、111年1月13日下午3時（110
    年12月9日逾期未報到）向該署觀護人報到，然受刑人猶未
    遵期報到等情，有卷附臺灣宜蘭地方檢察署檢察官執行保護
    管束指揮書、臺灣宜蘭地方檢察署告誡函文、送達證書、觀
    護輔導紀要、執行保護管束情況約談報告表等件可佐，顯見
    受刑人於緩刑期內，多次違反抗告人所為按時前往臺灣宜蘭
    地方檢察署配合保護管束等命令。
  ㈢再查，受刑人復於110年3月7日涉犯恐嚇及毀損罪嫌，經臺灣
    宜蘭地方檢察署檢察官聲請簡易判決處刑，此有該署檢察官
    110年度偵字第3907號簡易判決處刑書在卷可考（見原審卷
    第71至73頁）；受刑人再於110年11月3日因施用第二級毒品
    案件，經原審法院於111年5月23日以111年度毒聲字第117號
    裁定受刑人應送勒戒處所觀察、勒戒，其期間不得逾貳月，
    亦有原審法院上開裁定附卷可憑（見本院卷內），由此可徵
    受刑人確有未保持善良品行之情事。職是，受刑人是否有違
    反保安處分執行法第74條之2第1款、第2款所定情形，且情
    節重大，則本件為促使受刑人因偶發、初犯改過自新而宣告
    之緩刑，是否已難收其預期效果，而有執行刑罰之必要，似
    非無再予研求之餘地。
五、綜上所述，原審未就上述各節進一步調查審認，僅以受刑人
    於緩刑期間內尚有履行前開緩刑條件之可能，且其所犯上開
    另案均尚未經判決確定，難認受刑人有刑法第75條之1第1項
    第2款之情形等節，逕予駁回抗告人之聲請，尚非無再行斟
    酌之餘地。是檢察官抗告意旨指摘原裁定不當，為有理由，
    應由本院將原裁定撤銷，為兼顧受刑人之審級利益，爰發回
    原審詳加調查，另為妥適之處理。
據上論斷，應依刑事訴訟法第413 條前段，裁定如主文。 
中　　華　　民　　國　　111 　年　　7 　　月　　6 　　日
                  刑事第二十二庭審判長法  官  王美玲
                                      法  官  汪怡君
                                      法  官　葉韋廷
以上正本證明與原本無異。
不得再抗告。
                                      書記官　李逸翔
中　　華　　民　　國　　111 　年　　7 　　月　　6 　　日